臺灣彰化地方法院民事判決　100年度家訴字第6號
原　　　告　陽信商業銀行股份有限公司
法定代理人　林彭郎
訴訟代理人　曹訓察
　　　　　　蔡坤儒
被　　　告　林金泉
　　　　　　吳彩修
上二人共同
訴訟代理人　林進成
上列當事人間宣告分別財產制事件，本院於民國100年3月31日言
詞辯論終結，判決如下：
    主      文
被告林金泉與被告吳彩修間之夫妻財產制改用分別財產制。
訴訟費用由新台幣壹萬柒仟參佰參拾伍元由原告負擔。
    事      實
一、原告主張略以：被告林金泉、吳彩修因次子林代進之出生日
    為民國（下同）54年1月27日，故推論被告兩人於54年前即
    有婚姻關係，而現婚姻關係存續中，其等婚後並未向法院辦
    理夫妻財產制契約登記。而原告前因與被告林金泉等間之清
    償債務強制執行事件，經鈞院發給93年度執育字第12581號
    債權憑證在案，惟被告等迄今均未清償。嗣經原告查調被告
    林金泉98年度國稅局財產及所得資料顯示其名下已無財產可
    供扣押執行。另否認現登記被告吳彩修名下之財產皆由繼承
    遺產取得。為此爰依民法第1011條之規定聲請鈞院將被告等
    二人之夫妻財產制宣告改用分別財產制。並聲明：請求判決
    如主文所示。
二、被告吳彩修抗辯略以：現登記於其名下之員林鎮○○街94及
    77號等建物不動產皆因其傳承香火，而由繼承取得之財產所
    購置的，另一被告林金泉依法應無夫妻剩餘財產分配請求權
    等語。
三、得心證之理由：
（一）按夫妻未以契約訂立夫妻財產制者，除本法另有規定外，
      以法定財產制為其夫妻財產制，民法第1005條定有明文。
      次按債權人對於夫妻一方之財產已為扣押，而未得受清償
      時，法院因債權人之聲請，得宣告改用分別財產制，民法
      第1011條亦規定甚明。而所謂未得受清償，包括全無可扣
      押之物或所扣押之物數量不足及所扣押之財產不足清償該
      為扣押之債權人債權等情形，最高法院89年度臺上字第85
      4號判決可資參照。又民法第1011條之立法意旨，係為貫
      徹物權法定主義及保護交易安全，同時避免夫妻藉登記夫
      妻財產制之方式，逃避債權人之強制執行。
（二）經查，原告主張之事實，業據原告提出戶籍謄本、本院家
      事法庭彰院賢家科健字第0991221004號函、本院93年度執
      育字第12581號債權憑證、國稅局財產及所得資料（以上
      皆影本）等件為證，是依上開證據所示，自堪認原告之主
      張為真實。至被告吳彩修抗辯現登記於其名下之員林鎮○
      ○街94及77號建物等不動產皆因其傳承香火，而由繼承取
      得之財產所購置的，另一被告林金泉依法應無夫妻剩餘財
      產分配請求權等語，姑且不論是否為真，縱係屬實，然此
      屬宣告分別財產制後，屆時夫妻剩餘財產如何分配之問題
      ，與是否宣告改用分別財產無涉。
（三）從而，原告依上開民法第1011條之規定，聲請宣告被告夫
      妻二人改用分別財產制，洵屬有據，應予准許。又夫妻間
      應如何約定夫妻財產制，本屬債務人之自由，本件純係因
      原告為確保其債權得清償始提起，被告二人原無適用分別
      財產制之義務，故被告雖敗訴，惟按當時訴訟程度，為伸
      張或防衛權利所必要，訴訟費用應由原告負擔，併此敘明
      。
四、據上論結，本件原告之訴為有理由，並依民事訴訟法第78條
    、第81條第2款，判決如主文。
中    華    民    國   100    年    4     月    14    日
                        臺灣彰化地方法院家事法庭
                              法  官  吳俊螢
以上正本係照原本作成。
如對本判決上訴，須於判決送達後20日之不變期間內，向本院提
出上訴狀。
中    華    民    國   100    年    4     月    14    日
                              書記官  陳秀娟